【裁判字號】    99,訴,734
【裁判日期】    990415
【裁判案由】    搶奪等
【裁判全文】
臺灣板橋地方法院刑事判決               99年度訴字第734號
公  訴  人  臺灣板橋地方法院檢察署檢察官
被      告  丙○○
上列被告因搶奪等案件，經檢察官提起公訴（98年度偵字第
32317 號），被告於本院準備程序中就被訴事實為有罪之陳述，
經告知被告簡式審判程序之旨，並聽取當事人之意見後，本院合
議庭裁定由受命法官獨任進行簡式審判程序，判決如下：
    主  文
丙○○意圖為自己不法之所有，而侵占遺失物，處罰金新臺幣伍
仟元，如易服勞役，以新臺幣壹仟元折算壹日；又竊盜，處有期
徒刑肆月；又意圖為自己不法之所有，而搶奪他人之動產，累犯
，處有期徒刑拾月；又共同攜帶兇器竊盜，累犯，處有期徒刑捌
月，未扣案之扳手壹支沒收。所處有期徒刑部分，應執行有期徒
刑壹年柒月。
    事  實
一、丙○○前因搶奪案件，經本院以87年度訴字第1162號判決判
    處有期徒刑3 年10月確定；又因竊盜及違反毒品危害防治條
    例案件，分別經本院以87年度易字第2517號判決判處有期徒
    刑5 月及以87年度訴字第1961號判決判處有期徒刑7 年2 月
    確定，上開二罪嗣經本院以88年度聲字第1341號裁定定其應
    執行刑有期徒刑7 年5 月確定，並與前開有期徒刑3 年10月
    部分接續執行，於民國95年10月31日假釋出監付保護管束，
    於98年10月17日保護管束期滿，假釋未經撤銷，其未執行之
    刑，以已執行完畢論。
二、丙○○仍未知悔改，分別為下列犯行：
(一)、於98年10月7 日後數日，在臺北市○○○路與農安街口附近
    ，拾獲戊○○於98年10月7 日晚間8 時至12時間在臺北市士
    林夜市所遺失之皮夾1 只（內有戊○○之身分證、健保卡各
    1 張），竟意圖為自己不法之所有，將之侵占入己。
(二)、於98年10月9 日某時，在臺北市○○區○○路28號前，見乙○○所有之車牌號碼BEG-630 號重型機車之鑰匙疏未取下，
    即意圖為自己不法之所有，以該鑰匙發動電門而竊取該機車
    ，得手後旋即騎乘離去，並竊得該機車置物箱內乙○○所有
    之身分證、健保卡、汽車駕照、機車駕照、BEG-630 號重型
    機車行照、土地銀行金融卡、玉山銀行金融卡、美國運通卡
    、花旗銀行提款卡各1 張。
(三)、於98年10月25日晚間10時16分許，騎乘機車行經臺北縣新莊
    市○○路238 巷內，見丁○○獨自一人行經該處，竟意圖為
    自己不法之所有，乘丁○○手持行動電話通話而疏未防備之
    際，自丁○○前方接近，徒手搶奪其提於左手臂之豹紋手提
    包1 只（內含丁○○之身分證、健保卡各1 張、新臺幣約
    4800元、美金約40元、人民幣約10元、泰銖約190 元等物）
    得手，並旋即騎車逃離現場。
(四)、於98年10月26日上午10時許，與真實姓名年籍不詳自稱「陳
    建銘」之成年男子共同意圖為自己不法之所有，在臺北縣蘆
    洲市○○路336 巷17號甲○○住處門口，由「陳建銘」負責
    把風，丙○○則持其所有客觀上具危險性，足以危害人之生
    命、身體安全，可供兇器使用之扳手1 支，竊取甲○○所有
    車牌號碼617-EGF 號機車之車牌1 面。
三、案經臺北市政府警察局大同分局移送臺灣士林地方法院檢察
    署呈請臺灣高等法院檢察署檢察長核轉臺灣板橋地方法院檢
    察官偵查起訴。
    理  由
一、上揭犯罪事實，業據被告丙○○於本院審理中坦承不諱，核
    與證人乙○○於警詢中及證人戊○○、丁○○、甲○○於警
    詢、偵查中證述之情節相符，復有臺北市政府警察局車輛尋
    獲電腦輸入單、機車車籍資料、甲○○及丁○○出具之贓物
    認領保管單各1 紙、扣押物品目錄表1 份、扣案贓證物影本
    6 張、車牌號碼617-EGF 機車車牌照片1 張、被告及其所戴
    安全帽照片3 張附卷可稽，足認被告前開自白與事實相符。
    本件事證明確，被告犯行堪以認定。
二、論罪科刑
(一)、核被告如事實欄二之(一)所為，係犯刑法第337 條之侵占遺失
    物罪；如事實欄二之(二)所為，係犯刑法第320 條第1 項之竊
    盜罪；如事實欄二之(三)所為，係犯刑法第325 條第1 項之搶
    奪罪。
(二)、按刑法第321 條第1 項第3 款之攜帶兇器竊盜罪，係以行為
    人攜帶兇器竊盜為其加重條件，此所謂兇器，其種類並無限
    制，凡客觀上足對人之生命、身體、安全構成威脅，具有危
    險性之兇器均屬之，且祇須行竊時攜帶此種具有危險性之兇
    器為已足，並不以攜帶之初有行兇之意圖為必要（最高法院
    79年台上字第5253號判例足資參照）。本件被告與「陳建銘
    」共同竊取甲○○所有上開機車車牌時所用之扳手1 支雖未
    扣案，然參佐被告可持該扳手鬆動螺絲竊取車牌之事實，該
    扳手自屬金屬材質且質地堅硬，客觀上應足以傷害人之生命
    、身體安全而具有危險性，堪認該扳手係屬兇器無訛。是核
    被告如事實欄二之(四)所為，係犯刑法第321 條第1 項第3 款
    攜帶兇器加重竊盜罪。被告與「陳建銘」就此部分竊盜犯行
    ，有犯意之聯絡與行為之分擔，應論以共同正犯。
(三)、被告所犯上開四罪，犯意各別，行為互殊，應予分論併罰。
    又被告有如事實欄所示之犯罪科刑執行情形，有臺灣高等法
    院被告前案紀錄表可佐，其於有期徒刑執行完畢後5 年內，
    故意再犯本件如事實欄二之(三)、(四)所示有期徒刑以上之二罪
    ，均為累犯，該2 次犯行均應依刑法第47條第1 項之規定加
    重其刑。
(四)、爰審酌被告前已有搶奪及竊盜之前科，素行不佳，未循正當
    途徑獲取財物，反思不勞而獲，恣意侵占、竊取及搶奪他人
    財物，嚴重影響社會治安，兼衡其犯罪之動機、手段、所生
    危害程度及犯罪後尚知坦認犯行等一切情狀，分別量處如主
    文所示之刑，並就罰金刑部分諭知易服勞役之折算標準，及
    就有期徒刑部分定其應執行之刑，以資懲儆。
(五)、扣案之全罩式安全帽1 頂，雖為被告騎乘機車於前開時地搶
    奪丁○○手提包時所佩戴，惟核以安全帽本屬一般機車騎士
    必備之日常用品，是上開扣案之安全帽，與被告本案搶奪犯
    行並無密切、必然之關聯性，爰不予宣告沒收。另被告持以
    竊取甲○○所有前開機車車牌之扳手1 支，為被告所有供其
    為加重竊盜犯行使用之物，雖未扣案，惟現仍置放於被告機
    車之置物箱內而未滅失，此經被告於本院審理中供述明確，
    爰依刑法第38條第1 項第2 款、第3 項規定諭知沒收。
據上論斷，應依刑事訴訟法第273 條之1 第1 項、第299 條第1
項前段，刑法第28條、第320 條第1 項、第321 條第1 項第3 款
、第325 條第1 項、第337 條、第47條第1 項、第42條第3 項、
第38條第1 項第2 款、第3 項、第51條第5 款，刑法施行法第1
條之1 第1 項、第2 項前段，判決如主文。
本案經檢察官陳姿雯到庭執行職務。
中    華    民    國    99    年    4     月    15    日
                  刑事第二十庭  法  官  吳佳穎
以上正本證明與原本無異
如不服本判決應於送達後10日內向本院提出上訴狀
                                書記官  黃炎煌
中    華    民    國    99    年    4     月    15    日
附錄本案論罪科刑法條全文：
中華民國刑法第320 條（普通竊盜罪、竊佔罪）
意圖為自己或第三人不法之所有，而竊取他人之動產者，為竊盜
罪，處5 年以下有期徒刑、拘役或5 百元以下罰金。
意圖為自己或第三人不法之利益，而竊佔他人之不動產者，依前
項之規定處斷。
前二項之未遂犯罰之。
中華民國刑法第321 條（加重竊盜罪）
犯竊盜罪而有左列情形之一者，處6 月以上、5 年以下有期徒刑
：
一、於夜間侵入住宅或有人居住之建築物、船艦或隱匿其內而犯
    之者。
二、毀越門扇、牆垣或其他安全設備而犯之者。
三、攜帶兇器而犯之者。
四、結夥三人以上而犯之者。
五、乘火災、水災或其他災害之際而犯之者。
六、在車站或埠頭而犯之者。
前項之未遂犯罰之。
中華民國刑法第325 條（普通搶奪罪）
意圖為自己或第三人不法之所有，而搶奪他人之動產者，處6 月
以上5 年以下有期徒刑。
因而致人於死者，處無期徒刑或7 年以上有期徒刑，致重傷者，
處3 年以上10年以下有期徒刑。
第1 項之未遂犯罰之。
中華民國刑法第337 條（侵佔遺失物罪）
意圖為自己或第三人不法之所有，而侵佔遺失物、漂流物或其他
離本人所持有之物者，處5 百元以下罰金。

司法院資訊處製作；財團法人民間司法改革基金會備份。
